【裁判字號】    98,訴,993
【裁判日期】    980922
【裁判案由】    強盜等
【裁判全文】
臺灣高雄地方法院刑事判決               98年度訴字第993號
公  訴  人  臺灣高雄地方法院檢察署檢察官
被      告  丙○○
                    （
選任辯護人  何俊墩律師（法扶）
上列被告因強盜等案件，經檢察官提起公訴（98年度偵字第1654
3 號），本院判決如下：
    主  文
丙○○未經許可，持有可發射子彈具有殺傷力之空氣槍，累犯，
處有期徒刑參年陸月，併科罰金新臺幣伍萬元，罰金如易服勞役
，以新臺幣壹仟元折算壹日；扣案之空氣槍壹枝（槍枝管制編號
：高鑑0000000000號）、瓦斯鋼瓶參拾捌瓶及鋼珠貳瓶，均沒收
。又意圖為自己不法之所有，以恐嚇使人將本人之物交付，累犯
，處有期徒刑貳年。應執行有期徒刑伍年參月，併科罰金新臺幣
伍萬元，罰金如易服勞役，以新臺幣壹仟元折算壹日；扣案之空
氣槍壹枝（槍枝管制編號：高鑑0000000000號）、瓦斯鋼瓶參拾
捌瓶及鋼珠貳瓶，均沒收。
    事  實
一、丙○○於民國92年10月間，因毒品危害防制條例案件，經本
    院以92年度簡字第3642號判決分別判處有期徒刑6 月、3 月
    ，定應執行刑8 月確定；於93年4 月間，因公共危險案件，
    經本院以93年度簡字第787 號判決判處有期徒刑6 月確定；
    於95年5 月間，因毒品危害防制條例案件，經本院以95年度
    易字第386 號判決判處有期徒刑6 月確定；又於95年6 月間
    ，因恐嚇、妨害自由案件，經本院以95年度訴字第1519號判
    決判處有期徒刑1 年2 月，丙○○不服提起上訴，經臺灣高
    等法院高雄分院以95年度上訴字第1365號判決駁回其上訴；
    嗣於95年12月間，因恐嚇及脫逃案件，經本院以95年度訴字
    第2880號判決分別判處有期徒刑1 年、10月、4 月，並定應
    執行刑2 年確定；再於95年11月間，因毒品危害防制條例案
    件，經本院以95年度訴字第909 號判決判處有期徒刑1 年確
    定。上開案件經減刑及合併定應執行刑後，於97年8 月31日
    縮短刑期執行完畢。
二、詎仍不知悔改，先後為下列行為：
  (一)明知可發射子彈具有殺傷力之各式槍砲，係屬砲彈藥刀械管
    制第4 條第1 項所列之管制物品，非經中央主管機關許可，
    不得持有。竟於98年1 月間，在高雄市○○區○○路六合夜
    市內某處，以不詳代價，向真實姓名年籍均不詳之人購得具
    殺傷力之空氣槍1 支（槍枝管制編號0000000000號），而非
    法持有之。
  (二)又於98年5 月15日下午3 時50分前某時許，將上開具殺傷力
    之空氣槍置於其女友甲○○所有、車號876-EBU 號重型機車
    之置物箱內，隨即騎乘該機車環行高雄市區，尋找下手目標
    。嗣於98年5 月15日下午3 時50分許，騎乘上開機車，行經
    高雄市○○區○○路與萬壽路口時，瞥見各騎乘1 部機車之
    己○○與乙○○，其中己○○頸部配戴金項鍊2 條（價值約
    新臺幣〈下同〉2 萬3,034 元），手指配戴金戒指1 只。丙○○竟基於意圖為自己不法所有之犯意，當場攔下己○○與
    乙○○，先對2 人佯稱：「其大哥與大嫂之前在中山大學校
    園內遭人毆打並強索項鍊、戒指及信用卡」云云，並要求己○○將其所配戴之金項鍊及戒指脫下，供丙○○之大哥與大
    嫂指認。因遭2 人拒絕，丙○○遂對2 人又謊稱：「最好合
    作一點！跟我回去讓大哥、大嫂指認，要不然前幾天有人不
    合作，被我打得半死！」云云，致己○○與乙○○不得不依
    丙○○指示，分別騎乘機車與丙○○同行。3 人騎車行至高
    雄市戊○區忠烈祠旁之戰爭與和平紀念館前某處後，丙○○
    先要求李彥成在遠處等候，旋打開上開機車之置物箱，向己○○展示其所攜帶之上開空氣槍，並對其恫稱：「小心一點
    ，我朋友在另一邊，被遇到的都被打的很慘，最好合作一點
    」云云，致己○○心生畏懼，而任由丙○○取走其配戴之金
    項鍊2 條及金戒指1 只。郭新鑽於得手後，為方便逃逸及避
    免追緝，復佯稱要求己○○搭乘其機車前往超商提款；迨2
    人行至高雄市戊○區某超商前，而己○○進入該超商時，丙○○即趁隙逃逸。隨後丙○○將取得之上開金項鍊2 條及金
    戒指1 只攜往址設高雄市○○區○○路162 號之「金萊銀樓
    」變賣，所得花用一空。嗣經警查悉上情，並於高雄縣鳥松
    鄉○○村○○路191 號（起訴書誤載為高雄市○○區○○路
    61巷13號，應予更正）丙○○住處，扣得上開空氣槍1 枝、
    用以填充槍枝動力來源之瓦斯鋼瓶38個及用以填充子彈使用
    之鋼珠瓶2 個等物。
三、案經己○○訴由高雄市政府警察局戊○分局報請臺灣高雄地
    方法院檢察署檢察官偵查起訴。
    理  由
壹、程序部分：
    按被告以外之人於審判外之陳述，雖不符前4 條（即刑事訴
    訟法第159 條之1 至之4） 之規定，而經當事人於審判程序
    同意作為證據，法院審酌該言詞陳述或書面陳述作成時之情
    況，認為適當者，亦得為證據。當事人、代理人或辯護人於
    法院調查證據時，知有第159 條第1 項不得為證據之情形，
    而未於言詞辯論終結前聲明異議者，視為有前項之同意，刑
    事訴訟法第159 條之5 定有明文。經查，檢察官、被告丙○○及其辯護人於本院言詞辯論終結前，就本判決所引用下列
    各項屬於審判外陳述之證據，知有第159 條第1 項不得為證
    據之情形，均未聲明異議，且本院審酌該證據作成情況均無
    不適當之情形，是依上開規定，認得作為本案證據。
貳、實體部分：
一、非法持有空氣槍部分：
    此部分事實，業據被告丙○○於偵查及本院審理時坦承不諱
    ，復有空氣槍1 支、瓦斯鋼瓶38瓶、鋼珠2 瓶等物扣案可證
    ；及搜索扣押筆錄、扣押物品目錄表、扣押槍彈清單、扣押
    物品清單、高雄市政府警察局氣體動力式槍枝（空氣槍）動
    能初篩報告表、槍枝初步檢視報告表各1 份、照片12張等件
    在卷可稽（見偵卷第27至29、45至50、63至65、86、87頁）
    。而扣案之空氣槍經送請高雄縣政府警察局鑑定結果：槍枝
    管制編號：高鑑0000000000號槍枝1 枝，係氣體動力式槍枝
    ，以小型高壓氣體鋼瓶內氣體為發射動力，經以金屬彈丸（
    直徑約4.5mm 、重約0.37公克）測試，其中彈丸最大發射速
    度為147 公尺/ 秒，計算其動能為3.8 焦耳，換算其單位面
    積動能為23焦耳/ 平方公分；送鑑鋼珠1 包，認均係金屬彈
    丸等情，有高雄縣政府警察局98年6 月9 日高縣警鑑字第09
    80080835號槍彈鑑定書附卷可稽（見偵卷第100 至102 頁）
    。而依美國軍醫總署定義，彈丸撞擊動能達58呎磅（約為78
    .6 焦 耳），足以使人喪失戰鬥能力；雖依內政部警政署刑
    事警察局對活豬作射擊測試結果，彈丸單位面積動能達24焦
    耳/ 平方公分，足以穿入豬隻皮肉層；但依日本科學警察研
    究所之研究結果，彈丸單位面積動能達20焦耳/ 平方公尺，
    即足以穿入人體皮肉層等情，均有上開函文所附說明可佐，
    足認上開槍枝仍具有殺傷力無疑。是被告上開任意性自白核
    與事實相符，從而本件事證明確，被告此部分犯行堪以認定
    。
二、恐嚇取財部分：
  (一)訊據被告固坦承有於上揭時、地拿取告訴人己○○之金項鍊
    2 條及金戒指1 個之事實，惟矢口否認有持槍強盜之犯行，
    辯稱：當時伊並未攜帶上開空氣槍，亦未掀開機車之置物廂
    給告訴人看，是告訴人自己將金項鍊及金戒指交給伊的等語
    。
  (二)經查，此部分事實，業據告訴人己○○於偵訊及本院審理時
    證述綦詳（見偵卷第107 、108 、115 、116 頁；本院卷第
    71頁背面至73頁），核與證人乙○○及郭振宙於偵訊及本院
    審理時之證述相符（見偵卷第108 頁；本院卷第73頁至75頁
    背面）；復有搜索扣押筆錄、扣押物品目錄表各2 份、扣押
    槍彈清單、扣押物品清單、金萊銀樓原料金買進登記簿、機
    車行照影本、車籍查詢基本資料詳細畫面各1 份紙、監視錄
    影翻拍照片16張、蒐證照片28張、辯護人提供之現場照片4
    張及相關位置圖等件附卷可憑（見偵卷第27至29、31至33、
    35、37、51至72、86、87頁；本院卷第58至60頁）。而被告
    於偵查中亦供稱：伊有恐嚇告訴人，說懷疑他的項鍊是伊朋
    友的，要告訴人自己取下，如果不配合的話，伊朋友會怎樣
    ，伊不知道；並且伊要告訴人小心一點，避免一些不必要的
    麻煩，伊有跟告訴人說伊朋友在找他等語（見偵卷第108 頁
    ）；復於本院審理時自承：伊是叫告訴人、乙○○他們配合
    一點，如果不配合，等一下會怎樣，伊不知道等語（見本院
    卷第79頁）。準此，被告確有對己○○為上開恐嚇取財之行
    為無疑。
  (三)被告雖辯稱：當時伊並未攜帶上開空氣槍，亦未掀開機車之
    置物廂給告訴人看云云。惟查，告訴人即證人己○○於本院
    審理時具結證稱：被告將伊的同事乙○○支開後，就機車置
    物廂亮槍枝給伊看，叫伊配合一點，並拔走伊的金項鍊、金
    戒指等語（見本院卷第71頁背面）；而證人乙○○於本院審
    理時亦具結證稱：伊有看到被告打開車廂，不知道在幹什麼
    ，之後就看到告訴人被被告載下去了等語（見本院卷第73頁
    背面、74頁）。本院衡以證人己○○、乙○○2 人與被告素
    不相識，並無任何宿怨嫌隙，此為雙方所不否認，且2 證人
    均於證述前簽名具結在案，以受偽證罪之處罰擔保其證言之
    真實，當信證人己○○及乙○○無由甘冒偽證重罪處罰之風
    險，而憑空捏造不實指述以誣陷被告之理。況告訴人於98年
    5 月30日第1 次警詢時，已明確證稱：伊看到被告所騎乘機
    車之置物廂內放置1 把手槍等語（見偵卷第11至14頁），而
    警方於98年6 月1 日前往被告之住處搜索時，確有扣得上開
    空氣槍1 枝之情，亦有搜索扣押筆錄、扣押物品目錄表各1
    份可證（見偵卷第27至29頁），則倘若被告並未出示上開空
    氣槍予告訴人觀看，則告訴人如何能正確指認被告持有手槍
    之事實？再衡諸常情，告訴人與被告素不相識，若非被告出
    示槍枝，使告訴人心生畏懼，告訴人豈有任由被告取走金項
    鍊及金戒指之可能？是被告上開所辯，顯與事實相違，自不
    足採信。
  (四)至於起訴意旨謂：被告縱未以槍抵住告訴人，亦未與告訴人
    有身體接觸，然其打開機車置物箱，向告訴人展示其所攜帶
    之空氣槍，並恫嚇：小心一點，我朋友在另一邊，被遇到的
    都被打的很慘云云，客觀上已使告訴人精神處於不能抗拒之
    狀態並喪失自由意思，因認被告涉犯加重強盜罪嫌等語。惟
    查：
  1.按刑法第346 條之恐嚇取財罪之恐嚇行為，係指以將來惡害
    之通知恫嚇他人而言，受恐嚇人尚有自由意志，不過因此而
    懷有恐懼之心，故與強盜罪以目前之危害脅迫他人，致喪失
    自由意志不能抗拒者不同；又刑法上恐嚇取財罪之「恐嚇」
    ，固係指以危害通知他人，使該人主觀上生畏怖心之行為，
    然此危害之通知，並非僅限於將來，其於現時以危害相加者
    ，亦應包括在內。因是，恐嚇之手段，並無限制，其以言語
    、文字為之者無論矣，即使出之以強暴、脅迫，倘被害人尚
    有相當之意思自由，而在社會一般通念上，猶未達於不能抗
    拒之程度者，仍屬本罪所謂「恐嚇」之範疇。至於危害通知
    之方法，亦無限制，無論明示之言語、文字、動作或暗示之
    危害行為，苟已足使對方理解其意義之所在，並足以影響其
    意思之決定與行動自由者均屬之。故其與強盜之區別，端在
    所為之強暴、脅迫，其於社會一般通念上，是否足以抑制被
    害人之意思自由，至於不能抗拒，以為財物之交付為斷，倘
    其尚未達到此一程度，雖係意圖為自己不法之所有而出之以
    強暴、脅迫，亦僅應成立恐嚇取財罪，此有最高法院67年度
    台上字第542 號判例及91年度台上字第867 號判決意旨可資
    參照。
  2.本件被告雖對告訴人聲稱：「小心一點，我朋友在另一邊，
    被遇到的都被打的很慘，最好合作一點」等語及出示機車置
    物廂內之空氣槍方式恫嚇告訴人，致告訴人因心生畏懼而任
    由被告取走金項鍊2 條及金戒指1 只，已如前述，然被告僅
    將機車置物廂內之空氣槍出示予告訴人觀看，並未取出上開
    空氣槍，或與告訴人有任何身體接觸，足見被告應係利用對
    告訴人展示空氣槍之方式，加強其對告訴人所為恫嚇言詞之
    威嚇效果，則被告之上開行為是否已達使被害人喪失自由意
    志，至於不能抗拒之程度，即屬可疑。
  3.況本件案發時告訴人並非孤身一人，尚有同事乙○○在旁，
    且被告、告訴人及乙○○3 人係各別騎乘1 台機車；又本件
    案發之時間為下午4 時許，案發地點係在高雄市戰爭與和平
    紀念館旁邊涼亭之公共場所，而證人乙○○於本院審理時又
    具結證稱：當時現場有看到其他走動的人，伊並未聽到告訴
    人求救或喊搶劫等語（見本院卷第74頁背面、75頁），足見
    告訴人應有諸多求救或逃跑之機會，依社會一般通念上，告
    訴人應仍有相當之意思自由，而尚未達於不能抗拒之程度。
    再者，告訴人於本院審理時供稱；伊與被告坐在戰爭與和平
    紀念館旁邊之涼亭，大約有「1 小時」，被告一直在威脅伊
    ，被告一直在打電話給伊大哥、大嫂，問他們什麼時候到；
    被告拔完伊的金項鍊及金戒指後，叫伊跟他走，伊坐在被告
    的機車後座給他載下山，被告叫伊進去超商領錢，伊一進去
    超商看到被告騎摩托車走了等語（見本院卷第72、73、75頁
    ）。而被告於本院審理時則供稱：伊叫告訴人進去超商，是
    要支開他，伊要利用這個時間逃跑等語（見本院卷第79頁）
    。是依告訴人及被告之上開供述，益徵被告對告訴人所施加
    之言語恐嚇及亮槍行為，應未達於使告訴人喪失自由意志、
    不能抗拒之程度，否則被告何需耗費長達1 小時時間不斷以
    言語及亮槍動作威嚇告訴人，甚至在取得告訴人之金項鍊及
    金戒指後，尚需假借命告訴人進入超商之方式逃跑？從而，
    揆諸前開判例及判決意旨，本件被告丙○○之上開行為，核
    與上開強盜罪所規範，需行為人所為足以抑制被害人之意思
    自由，至於不能抗拒，以為財物交付之情狀尚有不符，即不
    得以刑法第330 條之加重強盜罪相繩。是公訴人認被告以言
    語及亮槍方式恫嚇告訴人，而認被告涉有加重強盜犯行，尚
    有未洽。
  (五)綜上所述，被告確有以言語及亮槍方式恐嚇己○○，使其因
    心生畏懼而交付金項鍊及金戒指之犯行。是本件事證明確，
    被告此部分犯行堪以認定，應予依法論科。
三、按未經許可持有槍枝，其持有之繼續，為行為之繼續，亦即
    一經持有槍枝，犯罪已成立，但其完結須繼續至持有行為終
    了時為止。核被告犯罪事實二之(一)所為，係犯槍砲彈藥刀械
    管制條例第8 條第4 項之未經許可，持有可發射子彈具有殺
    傷力之空氣槍罪；犯罪事實二之(二)所為，則係犯刑法第346
    條第1 項之恐嚇取財罪。公訴人認被告於犯罪事實二之(二)之
    行為，係犯同法第330 條第1 項之加重強盜罪，尚有未洽，
    已如上述，惟二者基礎犯罪事實同一，本院自得變更起訴法
    條，逕予審判。又被告所犯上開2 罪，犯意各別、行為互殊
    ，應予分論併罰。再被告有如犯罪事實欄一所載之犯罪科刑
    執行情形，有臺灣高等法院被告前案紀錄表在卷足憑，是被
    告前受有期徒刑執行完畢後，5 年內故意再犯本件法定刑為
    有期徒刑以上之罪，均應論以累犯並加重其刑。爰審酌被告
    未經許可非法持有具有殺傷力之空氣槍，對社會治安潛藏重
    大危害，其行為實屬不當；又被告正值青壯且四肢健全，不
    思循正當途徑取得財物，竟以亮槍恐嚇方式使被害人交付財
    物，法紀觀念淡薄，對於社會治安造成嚴重之危害，所為實
    不足取；又其於犯罪後已坦承部分犯行，及其犯罪之動機、
    手段、目的等一切情狀，認公訴人於本院審理時所求處之有
    期徒刑12年，尚嫌過重，爰就其上開所犯2 罪，分別量處如
    主文所示之刑，並定其應執行之刑，及就罰金部分，併諭知
    易服勞役之折算標準。至扣案之可發射子彈而具有殺傷力之
    空氣槍1 枝（槍枝管制編號：高鑑0000000000號），經鑑驗
    具有殺傷力，已如前述，核屬槍砲彈藥刀械管制條例第4 條
    第1 項第1 款所列未經許可不得持有之違禁物；又扣案之瓦
    斯鋼瓶38瓶及鋼珠2 瓶，均係被告所有，且係供上開氣體動
    力式槍枝製造動能發射使用，業據被告供明在卷，核屬供犯
    罪所用之物，分別依刑法第38條第1 項第1 款、第2 款規定
    ，宣告沒收。另扣案之黑色安全帽1 個、橫條紋上衣1 件、
    牛仔褲1 件及拖鞋1 雙等物，均非違禁物；且上開物品雖為
    被告所有之物，然尚難認供恐嚇取財犯罪所用之物，爰均不
    予宣告沒收。
據上論斷，應依刑事訴訟法第299 條第1 項前段、第300 條，槍
砲彈藥刀械管制條例第8 條第4 項，刑法第11條前段、第346 條
第1 項、第47條第1 項、第42條第3 項前段、第38條第1 項第1
款、第2 款、第51條第5 款，刑法施行法第1 條之1 ，判決如主
文。
本案經檢察官丁○○到庭執行職務。
中    華    民    國    98    年    9    月    22    日
                  刑事第二庭審判長  法  官  吳進寶
                                    法  官  施盈志
                                    法  官  羅立德
以上正本證明與原本無異。
如不服本判決應於收受送達後10日內向本院提出上訴書狀，並應
敘述具體理由；如未敘述上訴理由者，應於上訴期間屆滿後20日
內向本院補提理由書（均須按他造當事人之人數附繕本）「切勿
逕送上級法院」。
中    華    民    國    98    年    9    月    22    日
                                    書記官  賴朱梅
附錄本案論罪科刑法條：
槍砲彈藥刀械管制條例第8 條：
未經許可，製造、販賣或運輸鋼筆槍、瓦斯槍、麻醉槍、獵槍、
空氣槍或第4 條第1 項第1 款所定其他可發射金屬或子彈具有殺
傷力之各式槍砲者，處無期徒刑或5 年以上有期徒刑，併科新臺
幣1 千萬元以下罰金。
未經許可，轉讓、出租或出借前項所列槍枝者，處5 年以上有期
徒刑，併科新臺幣1 千萬元以下罰金。
意圖供自己或他人犯罪之用，而犯前2 項之罪者，處無期徒刑或
7年 以上有期徒刑，併科新臺幣1 千萬元以下罰金。
未經許可，持有、寄藏或意圖販賣而陳列第1 項所列槍枝者，處
3 年以上10年以下有期徒刑，併科新臺幣700 萬元以下罰金。
第1 項至第3 項之未遂犯罰之。
刑法第346條：
意圖為自己或第三人不法之所有，以恐嚇使人將本人或第三人之
物交付者，處6 月以上5 年以下有期徒刑，得併科1 千元以下罰
金。
以前項方法得財產上不法之利益，或使第三人得之者，亦同。
前2 項之未遂犯罰之。


司法院資訊處製作；財團法人民間司法改革基金會備份。
